【裁判字號】    89,上易,417
【裁判日期】    890315
【裁判案由】    竊盜
【裁判全文】
臺灣高等法院臺中分院刑事判決          民國八十九年度上易字第四一七號
    上  訴  人
    即  被  告  丙○○
右上訴人因竊盜案件，不服台灣苗栗地方法院中華民國八十八年十月六日第一審判決
（民國八十八年度易字第四四○號，起訴案號：台灣苗栗地方法院檢察署民國八十八
年度偵字第一五二一號），提起上訴，本院判決如左：
    主      文
上訴駁回。
    事實及理由
一、本案經本院審理結果，認第一審法院依刑法第五十六條、第三百廿條第一項、第
    四十七條、第卅八條第一項第二款，罰金罰鍰提高標準條例第一條前段，判處上
    訴人即被告丙○○（以下簡稱被告）有期徒刑捌月，扣案之鑰匙一支沒收，其認
    事用法，核無不當，量刑亦稱妥適，應予維持，並引用第一審判決書記載之事實
    、證據及理由（如附件）。
二、被告上訴意旨，仍執陳詞，否認犯罪，惟查原判決如何認定被告連續竊取機車、
    自用小客車，已於判決理由欄，詳予說明，被告於本院審理時，請求傳訊陳錦福
    、劉駿議以證明其無竊盜情事，但陳錦福、劉駿議已分別於偵查及警訊陳明，經
    原判決認不足為被告有利之認定，是本院認無再予傳喚之必要，被告又未提出其
    他有利之證據，其否認犯罪，顯不足取，其上訴為無理由，應予駁回。
三、原判決關於被告劉駿議部分，已判決確定，不予論列。
四、據上論斷，應依刑事訴訟法第三百七十三條、第三百六十八條，判決如主文。
本案經檢察官甲○○到庭執行職務。
中      華      民      國    八十九     年      三       月    十五    日
                                  臺灣高等法院臺中分院刑事第一庭
                                        審判長法  官  陳  嘉  雄
                                              法  官  龔  永  昆
                                              法  官  陳  登  源
右正本證明與原本無異。
不得上訴。
                                              書記官  林  桂  鳳
中      華      民      國    八十九     年      三       月    十六    日
                                                                        Ｑ
臺灣苗栗地方法院刑事判決                          八十八年度易字第四四號
    公  訴  人  臺灣苗栗地方法院檢察署檢察官
    被      告  丙○○  男  四十一歲（民國○○○年○月○○○日生）
                        住苗栗縣苗栗市○○街七十之五號
                        身分證統一編號：Ｚ000000000號
                劉駿議  男  二十三歲（民國○○○年○月○日生）
                        住南投縣竹山鎮○○路○段一一三六號
                        身分證統一編號：Ｚ000000000號
右列被告因竊盜案件，經檢察官提起公訴（八十八年度偵字第一五二一號），本院判
決如左：
    主  文
丙○○連續竊盜，累犯，處有期徒刑捌月。扣案之鑰匙壹支沒收。
劉駿議無罪。
    事  實
一、丙○○前於民國（下同）八十四年間，因違反麻醉藥品管理條例案件，經台灣新
    竹地方法院判處有期徒刑七月，為台灣高等法院駁回上訴確定，於八十五年十一
    月二十九日縮短刑期執行完畢（起訴書誤植為同年十二月三日執行完畢）。仍不
    知悔改，基於意圖為自己不法所有之概括犯意，先於八十七年十二月六日，在苗
    栗縣苗栗市○○路旁，竊得劉錦祥所有、車牌號碼為ＩＬＨ─四三八號重型機車
    一部，得手後騎至其位於苗栗縣苗栗市○○街七十之五號住處後方空地停放，並
    於同年十二月中旬央請邱春鎮（另案審理）以小貨車搬運該贓車，前往邱春鎮位
    於苗栗縣三義鄉雙潭村七鄰大坪五號旁之工廠內停放。嗣於八十八年一月三日上
    午十時二十分許，為警在上揭邱春鎮之工廠內查獲該贓車，並扣得不知何人所有
    之鑰匙一支而偵知上情。詎丙○○仍不知警醒，承同上之概括犯意，續於八十八
    年二月十八日，在台中市○區○○路三段一七○號前，以自備之鑰匙一支竊取新
    萬興交通股份有限公司（起訴書誤植為乙○○所有）之車牌號碼ＯＡ─０九九七
    號自用小客車一部，得手後在該車懸掛其持有已遭註銷之ＬＭ─九二三○號車牌
    一面（該車牌為其所購得、尚未過戶之車輛上所有）作為其代步之用。後於八十
    八年三月四日凌晨一時五十分許，友人劉駿議前往上開丙○○住處，向丙○○借
    得該贓車使用，於同日凌晨二時五十二分許，劉駿議駕駛該車行經苗栗縣苗栗市
    水源里二八之一號前為警當場查獲，並扣得劉駿議向丙○○借得、為丙○○所有
    供本案竊盜所用之鑰匙一支。
二、案經苗栗縣警察局苗栗分局報請臺灣苗栗地方法院檢察署檢察官偵查起訴。
    理  由
甲、有罪部分：
一、訊據被告丙○○矢口否認有右揭犯行，辯稱：八十八年三月四日一時五十分許，
    係劉駿議自己開上揭車牌號碼ＯＡ─０九九七號自用小客車至伊家，並在伊家中
    自行攜走鑰匙及換上號碼ＬＭ─九二三○號之車牌一面後離去云云。然查，右揭
    竊盜事實，業據證人即車主新萬興交通股份有限公司人員乙○○、被害人劉錦祥
    於警訊時指訴失竊情節綦詳，並有贓物認領保管單各一紙附卷及鑰匙一支扣案可
    證。且同案被告邱春鎮亦迭稱該機車為被告丙○○叫伊載往工廠放置，以供丙○
    ○前往苗栗縣三義鄉遊玩時予以使用等語（見台灣苗栗地方法院檢察署八十八年
    度偵字第二二二號偵查卷第二十一頁背面、第三十三頁背面），衡情被告丙○○
    若非將該部機車已據為己有，何能自行處分，任意央請他人載往他處，由此顯見
    被告丙○○已將該機車置於自己實力支配之下，其有為自己不法所有之竊盜意圖
    至明。雖被告丙○○指稱：係案外人陳錦福（另經檢察官為不起訴處分）將該部
    重型機車騎往伊住處停放，因時日已久，鄰人抗議，不得以伊才央請邱春鎮載往
    他處云云，然為陳錦福於檢察官訊問時堅決否認，且該車係丙○○請邱春鎮載走
    ，以供其前往苗栗縣三義鄉時得以騎用，已如上述，若該車為陳錦福所持有，被
    告丙○○縱因擺放時日過久，遭鄰人異議，其或可通知陳錦福，或央請友人邱春
    鎮載往他處停放，而靜待陳錦福前往處理，何以逕自告知邱春鎮該車欲供其至三
    義鄉遊玩時使用，未曾隻字提及係陳錦福寄放等情，故被告丙○○此部分所辯，
    要與常情多所相違，殊不可取，該部機車係其竊取之事實應堪認定。第查，同案
    被告劉駿議為警查獲時，前揭失竊之自用小客車上除鑰匙外另有被告丙○○住處
    鐵門搖控及房間鑰匙、內有丙○○作直銷資料之公事包、拆裝工具等物，此情為
    被告劉駿議於警訊中陳明，並為證人即承辦警員謝其吉於本院審理時證稱明確（
    見本院八十八年九十二日審判筆錄），復為被告丙○○於本院時所肯認（見本院
    八十八年八月十八日審判筆錄）。參以該部車上均為被告丙○○所有之物品，該
    車若非被告丙○○所使用，何以有該等物品置於其上？就此，被告丙○○雖指陳
    ：係被告劉駿議自行將其所有之公事包、鑰匙、工具等物帶走云云，惟被告劉駿
    議若係為故佈疑陣，使人不易察覺其竊盜犯行，攜走內有丙○○直銷資料之公事
    包即可，何須連同丙○○住處鐵門搖控器及房間鑰匙、拆裝工具一併帶走？如此
    ，或謂劉駿議將搖控器及房間鑰匙帶走，可伺機返回行竊云云，則又何須多此一
    舉將無從識別為何人所有之工具一同帶走？是以，被告丙○○上開指陳悖於常情
    ，並不足採，該車原為被告丙○○所使用之事實堪以認定。況被告丙○○原有懸
    掛號碼ＬＭ─九二三０號車牌之車輛，與本案遭竊之車輛為同廠牌、同車款、且
    同顏色乙節，為被告丙○○所坦承，並有二車之車籍資料附於偵查卷可憑；又被
    告丙○○上開原有車號ＬＭ─九二三０號之自用小客車曾遭車禍，此亦為被告丙
    ○○於本院訊問時自陳不諱（見本院八十八年七月二十八日訊問筆錄），則被告
    丙○○行竊同車款之車輛以供使用，且懸掛原有車輛之車牌，以躲避警方查察時
    因車款不同或顏色、廠牌不同而察覺有異，合於情理，是被告丙○○顯有竊盜之
    動機；反觀該車若係被告劉駿議所竊，劉駿議又何以僅懸掛一面車牌即上路行駛
    ，促使警方生疑盤查，此舉殊與常情不符，是難認該車為被告劉駿議行竊而來。
    綜上事證確實，被告丙○○有竊取該部自用小客車之事實亦昭昭明甚，其犯行均
    堪認定。
二、核被告丙○○所為，係犯刑法第三百二十條第一項之竊盜罪。其先後二次竊盜行
    為，時間緊接，所犯罪名相同，顯係基於概括之犯意為之，為連續犯，應依刑法
    第五十六條之規定以一罪論，並加重其刑。又被告有事實欄所載論罪科刑執行情
    形，有台灣苗栗地方法院檢察署刑案資料查註紀錄表、台灣高等法院檢察署刑案
    紀錄簡覆表在卷足考，其於五年內再犯本件有期徒刑以上之罪，為累犯，應依刑
    法第四十七條之規定加重其刑。爰審酌被告犯罪之動機、目的、手段，犯罪所生
    之危害、犯罪後到庭一再飾詞否認，顯不知悔悟等一切情狀，量處如主文所示之
    刑。
三、扣案之鑰匙一支（於八十八年三月四日查扣），為供本案竊車使用之物，且
    為被告丙○○所有，為同案被告劉駿議指陳在卷，復為被告丙○○供認鑰匙為其
    所有等語不諱，應依刑法第三十八條第一項第二款規定沒收。至於八十八年一月
    三日查扣之鑰匙一支，為被告丙○○否認為其所有，資查無其他積極證據足認為
    被告所有、供本案所用或預備、或所得之物，自無從宣告沒收，附此敘明。
四、被告丙○○於八十七年十二月六日，在苗栗縣苗栗市○○路旁，竊取車牌號碼Ｉ
    ＬＨ─四三八號重型機車之事實，雖未據公訴人起訴，惟此部分與其起訴論罪部
    分，有連續犯之裁判上一罪關係，為起訴效力所及，基於審判不可分原則，本院
    自得併予審理，附此敘明。
乙、無罪部分：
一、公訴意旨略以：被告劉駿議與被告丙○○共同意圖為自己不法之所有，於八十八
    年二月十八日，在台中市○區○○路三段一七○號前，以自備之鑰匙一支竊取新
    萬興交通股份有限公司（起訴書誤植為乙○○所有）之車牌號碼ＯＡ─０九九七
    號自用小客車一部，得手後在該車懸掛丙○○持有已遭註銷之ＬＭ─九二三○號
    車牌一面（該車牌為其所購得、尚未過戶之車輛上所有）作為渠等代步之用。因
    認被告劉駿議涉有共同竊盜罪嫌。
二、按犯罪事實應依證據認定之，無證據不得推定其犯罪事實，刑事訴訟法第一百五
    十四條有明文規定。又認定不利於被告之事實，須依積極證據，苟積極證據不足
    為不利於被告事實之認定時，即應為有利於被告之認定，更不必有何有利之證據
    。
三、公訴人認被告劉駿議涉有竊盜犯行，無非係以被告劉駿議使用前開贓車時為警查
    獲為主要論據。惟訊據被告劉駿議堅詞否認有此犯行，辯生：該車係伊向丙○○
    所借得等語。經查，被告劉駿議為警查獲時，前揭失竊之自用小客車上除鑰匙外
    另有被告丙○○住處鐵門搖控及房間鑰匙、內有丙○○作直銷資料之公事包、拆
    裝工具等物，此情為被告劉駿議於警訊中陳明，並為證人即承辦警員謝其吉於本
    院審理時證稱明確（見本院八十八年九十二日審判筆錄），復為被告丙○○於本
    院時所肯認（見本院八十八年八月十八日審判筆錄）。參以該部車上均為被告丙
    ○○所有之物品，該車若非被告丙○○所使用，何以有該等物品置於其上？就此
    ，被告丙○○雖指陳：係被告劉駿議自行將其所有之公事包、鑰匙、工具等物帶
    走云云，惟被告劉駿議若係為故佈疑陣，使人不易察覺其竊盜犯行，攜走內有丙
    ○○直銷資料之公事包即可，何須連同丙○○住處鐵門搖控器及房間鑰匙、拆裝
    工具一併帶走？如此，或謂劉駿議將搖控器及房間鑰匙帶走，可伺機返回行竊云
    云，則又何須多此一舉將無從識別為何人所有之工具一同帶走？是以，被告丙○
    ○上開指陳悖於常情，並不足採，該車原為被告丙○○所使用之事實堪以認定，
    被告劉駿議之辯稱合於情理，足以採信。況該車若係被告劉駿議所竊，劉駿議又
    何以僅懸掛一面車牌即上路行駛，促使警方生疑盤查，此舉殊與常情不符，是難
    認該車為被告劉駿議行竊而來。綜上，自無從徒憑被告劉駿議駕駛該部贓車時為
    警查獲，即認被告劉駿議有共同竊盜之事實。此外，復查無其他積極證據足認被
    告劉駿議有公訴意旨所指犯行，應認不能證明被告犯罪，爰依法為被告無罪之諭
    知。至於被告劉駿議是否涉犯贓物罪嫌，因與本案起訴事實不同，復無一罪關係
    ，本院無從審理，應由檢察官另為處理，亦附此指明。
四、被告劉駿議經合法傳喚，無正當理由不到庭，本院認本件係應諭知無罪之案件，
    爰不待其陳述逕行判決。
據上論斷，應依刑事訴訟法第三百零六條、第二百九十九條第一項前段、第三百零一
條第一項前段，刑法第五十六條、第三百二十條第一項、第四十七條、第三十八條第
一項第二款，罰金罰鍰提高標準條例第一條前段，判決如主文。
中      華      民      國    八十八    年      十      月      六      日
                                     臺灣苗栗地方法院刑事庭
                                         法  官  周  淡  怡
右正本證明與原本無異。
如不服本判決，應於判決送達後十日內向本院提出上訴狀( 應附繕本 )，上訴於
臺灣高等法院台中分院。
                                         書記官  陳  貴  瑋
中      華      民      國    八十八    年      十      月      八     日
附錄論罪科刑法條
刑法第三百二十條
意圖為自己或第三人不法之所有，而竊取他人之動產者，為竊盜罪，處五年以下有期
徒刑、拘役或五百元以下罰金。
意圖為自己或第三人不法之利益，而竊佔他人之不動產者，依前項之規定處斷。
前二項之未遂犯罰之。


司法院資訊處製作；財團法人民間司法改革基金會備份。
